臺灣高等法院臺中分院民事裁定　　　　　 100年度聲字第32號
聲　請　人　黃則鑫
上列聲請人因與相對人台北富邦商業銀行股份有限公司間請求清
償借款事件，聲請訴訟救助，本院裁定如下：
    主  文
聲請駁回。
聲請程序費用由聲請人負擔。
    理  由
一、本件聲請意旨略以：本件借款係訴外人岳暘傢俱國際股份有
    限公司（下稱岳暘公司）向相對人台北富邦商業銀行股份有
    限公司（下稱富邦銀行）所借貸，目前岳暘公司已全面改組
    ，且仍正常營運，更有超過債務數倍之土地、建築物（辦公
    廳舍、廠房）等重要資產，相對人富邦銀行不向岳暘公司求
    償，竟向存有些微股權之小股東求償，於法未合。乃原法院
    竟判決聲請人敗訴，聲請人已依法提起上訴。惟因聲請人目
    前係毫無資產之可憐老人，且已與配偶翁淑媛離婚，稅捐機
    關所出具之財產查詢清單，雖記載聲請人有4筆財產：苗
    栗縣三義鄉西湖村伯公坑200號鐵皮屋1棟（下稱200號鐵皮
    屋），然該屋為鄉村偏壤之房屋，且已30餘年之久，破舊不
    堪，不但所值無幾，更被兆豐銀行查封中。又國泰金融控
    股公司（下稱國泰金控）400股股權，岳暘公司股權，及
    三信商業銀行（下稱三信商銀）股票1張（1千股），現亦
    均被兆豐銀行查封中。足見聲請人已無財產，難以過活，並
    無資力繳納本件二審裁判費新台幣98,025元，爰依民事訴訟
    法第107條規定，聲請准予訴訟救助等情，並提出財產總歸
    戶查詢清單為證。
二、按當事人無資力支出訴訟費用者，固得依民事訴訟法第107
    條規定，聲請訴訟救助。且依同法第109條第2項及第284條
    之規定，並應提出能即時調查之證據，以釋明其請求救助之
    事由。然所謂無資力，係指窘於生活，且缺乏經濟信用者而
    言，此業經最高法院43年台抗字152號及18年抗字第260號判
    例闡釋甚明。準此可知，法院調查聲請人是否無資力支出訴
    訟費用，專就聲請人提出之證據為之，如聲請人並未提出證
    據，或依其提出之證據，無法信其無資力支出訴訟費用之主
    張為真實者，即應駁回其聲請，無依職權調查或定期命補正
    之必要（最高法院26年滬抗字第34號判例參照）。查本件聲
    請人固主張其名下雖有前揭200號鐵皮屋、國泰金控股權400
    股、岳暘公司股權及三信商銀股份1千股等財產，然因該等
    財產所值不多，且現均被兆豐銀行強制執行查封中，故其可
    謂毫無資產，難以過活，無資力支出訴訟費用云云，並提出
    財產總歸戶查詢清單一紙以為釋明。然所謂資力，應由其財
    產狀況（包括各種財力、信用及生活狀況）加以綜合評估判
    斷，故聲請人名下即使僅有前開價值不高之財產，且已遭強
    制執行查封，不能自由處分，然此頂多僅可認為聲請人名下
    目前並無可以自由運用之財產，尚難因此即率爾推認聲請人
    本人亦毫無籌措款項以支出訴訟費用之信用技能可言。是聲
    請人提出上開證據，據以主張其已無資力支出訴訟費用一節
    ，即尚難使本院憑信其主張為真實。從而，聲請人所為本件
    訴訟救助之聲請，揆之上開判例意旨及說明，於法尚有未合
    ，難以准許。
三、依民事訴訟法第95條、第78條，裁定如主文。
中    華    民    國   100    年    3     月    30    日
                民事第四庭    審判長法  官  陳蘇宗
                                    法  官  張浴美
                                    法  官  吳美蒼
以上正本係照原本作成。
如不服本裁定應於裁定送達後10日內向本院提出抗告理由狀（須
按他造人數附具繕本），並繳納抗告裁判費新台幣1,000元。
                                    書記官  高麗玲
中    華    民    國   100    年    3     月    31    日
                                                      Ｓ